臺灣高雄地方法院民事判決　　　　　　　　97年度訴字第303號
原　　　告　乙○○
訴訟代理人　丙○○
被　　　告　甲○○
上列當事人間清償債務事件，本院於民國97年5 月5 日言詞辯論
終結，判決如下：
    主      文
被告應給付原告壹佰陸拾玖萬肆仟陸佰柒拾貳元，及自民國九十
六年十二月二十一日起至清償日止，按年息百分之五計算之利息
。
原告其餘之訴駁回。
訴訟費用由被告負擔。
    事實及理由
一、原告主張：被告於民國84年4 月18日，以價金新台幣（下同
    ）4,560,000 元之價額，向原告購買門牌號碼高雄縣林園鄉
    ○○路20巷21弄9 號透天厝乙棟（下稱系爭房屋），雙方約
    定其中560,000 元以現金給付，其餘4,00 0,000元則以銀行
    貸款支應。然因被告表示信用不良，無法向銀行辦理貸款，
    原告乃同意由以其名義繼續向銀行貸款（下稱系爭抵押權債
    務），但應由被告負責清償系爭抵押權債務，嗣經雙方達成
    協議，即委由代書向萬泰商業銀行（下稱萬泰銀行）辦理貸
    款，而由被告取得系爭房屋所有權並實際占有使用，兩造因
    而有被告應代原告清償系爭抵押權債務之約定（下稱系爭約
    定）。詎被告於94年中即未續繳貸款，導致系爭房屋遭萬泰
    銀行聲請本院拍賣，惟因拍得之價金僅得部分受償，萬泰銀
    行乃另就不足額之1,694,672 元部分向本院聲請對原告強制
    執行，致原告受有損害1,694,672 元之損害。原告爰依系爭
    約定及債務不履行損害賠償請求權提起本訴，並聲明：被告
    應給付原告1,694,672 元，及自起訴狀繕本送達96年12 月
    20日之翌日起至清償日止，按年息20% 計算之利息。
二、被告則以：伊向原告購買系爭房屋時，系爭房屋本已向萬泰
    銀行貸款，雙方係約定由伊承受該貸款，並非另行借貸。且
    當時伊不知道系爭房屋與其他房屋有連帶保證關係。伊現無
    力清償等語，資為抗辯。並聲明：原告之訴駁回。
三、兩造不爭事實：
（一）系爭房屋於84年3 月15日，以原告名義向萬泰銀行設定最
      高限額4,800,000 元之系爭抵押權債務。被告於84年4 月
      18日向原告購買系爭房屋，價金為4,560,000 元，雙方約
      定其中560,000 元由被告以現金給付，其餘4,000,000 元
      則由被告承擔原告系爭抵押權債務之方式為給付。
（二）被告本應按系爭約定清償系爭抵押權債務，惟因被告無法
      按期繳納本息，嗣至94年中經萬泰銀行聲請本院拍賣系爭
      房屋，而於96年7 月24日拍定，經分配拍定價金部分受償
      後，萬泰銀行尚有不足額之1,694,672 元本金，及自96年
      7 月17日起至償日止，按年息6.845%計算之利息，並自96
      年8 月18日起至清償日止，其逾期在6 個月以內者，按上
      開利率10% ，逾期超過6 個月者，按上開利率20% 計算之
      違約金。
四、兩造爭點：
（一）爭點一：原告依民法第225 條第2 項之規定，請求被告應
      負給付不能之債務不履行責任，有無理由？
（二）爭點二：如應負責，原告得請求被告賠償之金額為何？
五、本院就爭點一之判斷：
（一）因可歸責於債務人之事由，致給付不能者，債權人得請求
      賠償損害，民法第226 條第1 項定有明文。又所謂給付不
      能，係指依社會觀念，其給付已屬不能者而言，即在給付
      期或債務人得為給付之時期有不能給付之情形。
（二）查兩造原係約定被告應持續償還以原告名義向萬泰銀行貸
      款之系爭抵押權債務，為兩造所不爭執，且有不動產買賣
      契約書附卷可稽（本院卷第7 頁），應堪信為真。又被告
      未依約按期繳款，嗣至94年中經萬泰銀行行聲請本院拍賣
      系爭房屋，於96年7 月24日拍定，經分配拍定價金部分受
      償後，萬泰銀行尚餘不足額1,694, 672元，及自96年7 月
      17日起至償日止，按年息6.845%計算之利息，並自96年8
      月18日起至清償日止，其逾期在6 個月以內者，按上開利
      率10% ，逾期超過6 個月者，按上開利率20% 計算之違約
      金，原告因而遭萬泰銀行向本院聲請強制執行，並經本院
      核發執行命令予訴外人浚博科技股份有限公司，執行扣押
      原告之薪資債權等事實，為兩造所不爭執，且經本院依職
      權調取本院95執字第32075 號、96執字第92587 號卷宗核
      閱無訛，亦堪信為真。是本件兩造既係約定應由被告持續
      繳納系爭抵押權債務本息，則被告自應持續繳納以避免系
      爭房屋因遲延繳納本息而導致拍賣，不得有造成原告遭到
      萬泰銀行追償之情形。然本件被告卻違反系爭約定不持續
      繳納本息，導致原告遭到萬泰銀行追償及由本院對之核發
      執行命令，依社會一般通念，被告自應已陷於給付不能。
（三）綜上，本件被告已違反其應持續清償系爭抵押權債務之約
      定，且對原告陷於給付不能之情，自應賠償原告因此所受
      之損害。
六、本院就爭點二之判斷？
（一）按負損害賠償責任者，除法律另有規定或契約另有訂定外
      ，應回復他方損害發生前之原狀。因回復原狀而應給付金
      錢者，自損害發生時起，加給利息。第一項情形，債權人
      得請求支付回復原狀所必要之費用，以代回復原狀，民法
      第213 條定有明文。
（二）本件原告因被告之給付不能而受到萬泰銀行之追討，至少
      因而積欠萬泰銀行1,694,672 元，及自96年7 月17日起至
      償日止，按年息6.845%計算之利息，並自96年8 月18日起
      至清償日止，其逾期在6 個月以內者，按上開利率10% ，
      逾期超過6 個月者，按上開利率20% 計算之違約金等情，
      業如上述。則原告主張被告應給付1,694,672 元，即有理
      由。
（三）另原告雖請求被告應給付自起訴狀繕本送達96年12月20日
      之翌日起至清償日止，依民法第205 條之法定最高利率20
      ％計算之利息。惟本件兩造並無約定給付遲延時之利息，
      依民法第203 條之規定，其法定利率應為年息5 ％，故原
      告請求自96年12月21日之翌日起至清償日止，按年息5 ％
      計算之法定遲延利息，為有理由，逾此部分，則無理由。
七、綜上所述，原告本於系爭約定，以被告給付不能為由，請求
    被告應給付1,694,672 元，及自96年12月21日之翌日起至清
    償日止，按年息5 ％計算之利息，為有理由，應予准許，爰
    判決如主文第一項所示。逾此部分，則無理由，應予駁回。
八、本件事證已臻明確，兩造其餘攻擊防禦方法，經核與本件判
    決結果不生影響，爰不一一論述，附此敘明。
九、據上論結：本件原告之訴為一部有理由、一部無理由，爰依
    民事訴訟法第385 條第1 項前段、第79條，判決如主文。
中　　華　　民　　國　　96　　年　　5 　　月　　19　　日
                  民事第五庭  法  官　林勇如
正本係照原本作成。
如不服本判決，應於送達後20日內，向本院提出上訴狀並表明上
訴理由，如於本判決送達前提起上訴者，應於判決送達後10日內
補提上訴理由書（須附繕本）。
中　　華　　民　　國　　96　　年　　5 　　月　　19　　日
                              書記官　吳韻芳
